臺灣桃園地方法院民事判決
111年度簡上字第77號
上 訴 人  張四雄  
被上訴人  新安東京海上產物保險股份有限公司桃園分公司

法定代理人  單正寰
訴訟代理人  許昶華
上列當事人間請求損害賠償（交通）事件，上訴人對於民國111
年1月21日本院桃園簡易庭110年度桃保險簡字第79號第一審判決
提起上訴，本院於111年8月4日言詞辯論終結，判決如下：
    主      文
上訴駁回。
第二審訴訟費用由上訴人負擔。
    事實及理由
一、被上訴人起訴主張：上訴人於民國109年11月2日晚間6時10
    分許，駕駛車牌號碼000-0000號自用小客車（下稱系爭肇事
    車輛），沿未劃分向標線之桃園市蘆竹區新生路289巷由新
    生路往大新路1018巷方向超速行駛，行經大新路814巷與新
    生路289巷交岔路口，因左方車未暫停禮讓右方車先行，彼
    時適有伊承保訴外人統一東京股份有限公司所有、並由訴外
    人呂天來駕駛之車牌號碼000-0000號租賃小客車（下稱系爭
    車輛）發生碰撞，致系爭車輛受損，修復費用為新臺幣（下
    同）30萬元（含零件22萬9,278元、工資7萬0,722元），伊
    已依約理賠，爰依侵權行為及保險代位之法律關係提起本件
    訴訟，並於原審聲明：上訴人應給付被上訴人17萬4,852元
    ，及自起訴狀繕本送達翌日起至清償日止，按週年利率5％計
    算之利息。
二、上訴人則以：系爭事故發生地點雖為無號誌交岔路口，惟呂
    天來行駛之車道為消防車道，伊行駛之車道較寬、應為幹線
    道，呂天來於行經上開路口時應暫停讓伊先行。且伊駕駛之
    車輛係遭系爭車輛撞擊車尾，呂天來亦自承進路口時已看到
    伊車輛之中柱，故系爭事故之肇事主因應係呂天來超速、未
    充分注意車前狀況及禮讓幹道線道車先行所致，而伊比呂天
    來早8公尺至該路口，依法超過3公尺就代表伊有禮讓對方，
    兩造應各自負擔一半之過失比例等語，資為抗辯。
三、原審判命上訴人應給付被上訴人174,852元及自110年7月24
    日起至清償日止，按週年利率5％計算之利息，暨依職權宣告
    得假執行；上訴人不服提起上訴，並聲明：原判決廢棄；被
    上訴人於第一審之訴駁回。被上訴人則答辯聲明：上訴駁回
    。
四、得心證之理由：
㈠、按損害之發生或擴大，被害人與有過失者，法院得減輕賠償
    金額，或免除之，民法第217條第1項定有明文。此項規定之
    目的，在謀求加害人與被害人間之公平，故在裁判上法院得
    以職權減輕或免除之（最高法院85年台上字第1756號判決意
    旨參照）。
㈡、次按汽車行駛時，駕駛人應注意車前狀況，並隨時採取必要
    之安全措施；行經無號誌之交岔路口，應減速慢行，做隨時
    停車之準備；行至無號誌或號誌故障而無交通指揮人員指揮
    之交岔路口，同為直行車或轉彎車者，左方車應暫停讓右方
    車先行，道路交通安全規則第94條第3 項、第93條第1 項第
    2款及第102條第1項第2款分別定有明文。經查，本件被上訴
    人所承保由呂天來駕駛之系爭車輛固未注意車輛行駛至無號
    誌交岔路口，應減速慢行並超速行駛，致發生系爭事故，惟
    上訴人駕車行經無號誌交岔路口，超速行駛且左方車未暫停
    讓右方車先行，亦同為肇事原因乙節，有桃園市政府車輛行
    車事故鑑定會110年11月24日桃交鑑字第1100008008號函附
    桃市鑑0000000案鑑定意見書存卷供參（見原審卷第56頁至
    第61頁），堪認上訴人就系爭事故之發生，亦屬有過失，自
    應按其過失比例負損害賠償之責任。
㈢、本院審酌上訴人未注意車輛行駛至無號誌交岔路口，支線道
    左轉車未讓幹道直行車先行，且於最高速限30公里之路段，
    依上訴人肇事車輛內之行車影像紀錄器畫面顯示兩車撞擊瞬
    間之車速高達55公里，過失程度非輕；而系爭車輛行經無號
    誌交岔路口，未注意車前狀況，且未減速慢行，以時速40公
    里行駛，亦與有過失，因認被上訴人所承保由呂天來駕駛之
    系爭車輛所應負擔之過失責任比例為30％，上訴人應負擔之
    過失責任比例為70％。
㈣、上訴人雖以其行駛之車道較系爭車輛所行駛之車道為寬，應
    為幹線道，且係遭系爭車輛撞擊車尾、較早行駛至該路口，
    並非肇事主因云云，並提出現場照片及手繪之系爭事故經過
    圖說各一件為憑（見本院卷第53頁、第55頁），然為被上訴
    人所否認，查上訴人係沿未劃分向標線新生路289巷由新生
    路往大新路1018巷方向行駛，呂天來則係沿未劃分向標線大
    新路814巷由大園往大竹方向行駛，上訴人行駛之路寬5.8公
    尺縱較系爭車輛行駛之路寬4.7公尺為寬，然依上訴人提出
    之前揭照片可知，該交岔路口未劃設有幹支道之標誌或標線
    ，且進入交岔路口端皆為一車道，而兩造均為直行車，依道
    路交通安全規則第93條第1項第1款及第102條第1項第2款規
    定，上訴人所駕駛之左方車即應暫停讓呂天來駕駛之右方車
    先行，惟上訴人駕駛肇事車輛行經該無號誌之交岔路口時，
    未但未暫停讓系爭車輛先行，反以高於速限30公里近1倍之5
    5公里速率行駛，自屬肇事主因，故上訴人此部分之抗辯，
    尚難採認；另上訴人就其依法超過3公尺就代表有禮讓對方
    之部分，則未舉證以實其說，亦無可採。
㈤、查兩造就原審認定系爭車輛之修復必要費用為零件179,066元
    加計工資70,722元共249,788元均不予爭執（見本院卷第50
    頁），是被上訴人因系爭事故得請求上訴人損害賠償之金額
    為249,788元，扣除應減輕上訴人之賠償責任後，被上訴人
    得請求之損害賠償金額應為174,852元（計算式：249,788元
    ×70％＝174,852，元以下四捨五入）。
㈥、按給付有確定期限者，債務人自期限屆滿時起，負遲延責任
    。給付無確定期限者，債務人於債權人得請求給付時，經其
    催告而未為給付，自受催告時起，負遲延責任。其經債權人
    起訴而送達訴狀，或依督促程序送達支付命令，或為其他相
    類之行為者，與催告有同一之效力。民法第229條第1項、第
    2項定有明文。又遲延之債務，以支付金錢為標的者，債權
    人得請求依法定利率計算之遲延利息。但約定利息較高者，
    仍從其約定利率。應付利息之債務，其利率未經約定，亦無
    法律可據者，週年利率為5%。民法第233條第1項、第203條
    亦有明文。被上訴人對上訴人之請求，核屬無確定期限之給
    付，既經被上訴人提起本訴，且起訴狀繕本已於110年7月23
    日送達上訴人，此有送達證書可憑（見原審卷第24頁）。上
    訴人迄今仍未給付，自應負遲延責任，是被上訴人請求上訴
    人自110年7月24日起至清償日止，按週年利率5％計算之法定
    遲延利息，自屬有據。
五、綜上所述，被上訴人依侵權行為及保險代位之法律關係，請
    求上訴人給付174,852元，及自起訴狀繕本送達翌日即110年
    7月24日起至清償日止，按週年利率5％計算之利息，為有理
    由，應予准許。原審為上訴人敗訴之判決，並無不合；上訴
    意旨指摘原判決不當，求予廢棄改判，為無理由，應駁回其
    上訴。
六、本件事證已臻明確，兩造其餘攻擊防禦方法及所提之證據，
    經審酌後，核與本件結論不生影響，爰不一一論列，附此敘
    明。
七、據上論結，本件上訴為無理由，依民事訴訟法第436 條之1
    第3 項、第449 條第1 項、第78條，判決如主文。
中　　華　　民　　國　　111 　年　　8 　　月　　25　　日
                  民事第三庭  審判長法  官  周玉羣
                                    法  官  許容慈
                                    法  官  卓立婷
以上正本係照原本作成。
本判決不得上訴。
中　　華　　民　　國　　111 　年　　8 　　月　　26　　日
　　　　　　　　　　　　　　　　　　書記官  謝宛橙